臺灣高等法院刑事判決　　　　　　96年度上訴字第85號
上　訴　人
即　被　告　甲○○
上列上訴人因毒品危害防制條例案件，不服臺灣板橋地方法院95
年度訴字第2088號，中華民國95年9月29日第一審判決（起訴案
號：臺灣板橋地方法院檢察署95年毒偵字第3040號），提起上訴
，本院判決如下：
    主  文
上訴駁回。
    事  實
一、甲○○曾於民國九十三年間，因毒品危害防制條例案件，經
    本院於九十三年九月二十七日以九十三年訴字第一二八五號
    判處有期徒刑七月確定，並於九十四年五月二十六日縮刑期
    滿執行完畢。又於九十年間，因施用毒品案件，經本院以九
    十年毒聲字第一七八九號裁定送觀察、勒戒後，認無繼續施
    用毒品之傾向，由臺灣板橋地方法院檢察署檢察官於九十年
    五月二十八日以九十年度毒偵字第一五○六號為不起訴處分
    確定。詎其仍不知悔改，竟於前揭觀察勒戒完畢釋放後五年
    內，基於施用第一級毒品海洛因之概括犯意，於九十五年三
    月間某日、九十五年四月十二日中午某時許，分別在臺北縣
    三峽鎮○○路五巷二十號四樓住處、臺北縣鶯歌鎮○○路一
    ○一巷十號旁公廁內，均以針筒注射之方式，各施用第一級
    毒品海洛因一次；另基於施用第二級毒品甲基安非他命（起
    訴書誤載為「安非他命」）之犯意，於九十五年四月十二日
    晚上某時許，在臺北縣三峽鎮○○路五巷二十號四樓住處，
    以將甲基安非他命放在燈泡內燒烤產生煙霧之方式，施用第
    二級毒品甲基安非他命一次。嗣於九十五年四月十二日下午
    五時三十分許，在臺北縣鶯歌鎮○○路一○一巷十號旁公廁
    內，經警查獲，並扣得甲○○所有供其施用第一級毒品海洛
    因所用之第一級毒品海洛因殘渣袋一個、注射針筒一支。
二、案經臺北縣政府警察局三峽分局移送臺灣板橋地方法院檢察
    署檢察官偵查起訴。
    理  由
一、上揭事實，業據上訴人即被告甲○○於原審及本院審理時坦
    承不諱（見原審卷第三六頁、本院九十六年一月九日審判筆
    錄），且其於上揭時地為警查獲時所採取之尿液，經送請台
    灣檢驗科技股份有限公司檢驗結果，甲基安非他命、鴉片類
    均呈陽性反應，有該公司九十五年四月二十八日報告編號CH
    /2006/40853號濫用藥物尿液檢驗報告一紙附卷可稽，且被
    告於上揭時地為警查獲時，有第一級毒品海洛因殘渣袋一個
    、注射針筒一支扣案可資佐證，足徵被告前開自白與事實相
    符，應堪採信。另查人體施用甲基安非他命後，其主要代謝
    物中，未改變型態之甲基安非他命占施用劑量達百分之四三
    ，安非他命則約為百分之五；人體若係施用安非他命後，主
    要代謝物中則有未改變型態之安非他命，但無甲基安非他命
    ，此經法務部調查局以九十三年五月四日調科壹字第093624
    13980號函釋明在案。足見人體若施用安非他命，其尿液代
    謝物不可能出現甲基安非他命，惟人體若施用甲基安非他命
    ，其尿液代謝物除主要有甲基安非他命外，亦可能有少量之
    安非他命。是本件被告之尿液除呈現較少量之安非他命陽性
    反應外，主要係呈現甲基安非他命之陽性反應，依上開函示
    ，被告自不可能係施用安非他命，而應係施用甲基安非他命
    。公訴意旨認被告係施用安非他命，顯係誤解，附此敘明。
    又被告曾於九十年間，因施用毒品案件，經臺灣板橋地方法
    院以九十年毒聲字第一七八九號裁定送觀察、勒戒後，認無
    繼續施用毒品之傾向，由臺灣板橋地方法院檢察署檢察官於
    九十年五月二十八日以九十年度毒偵字第一五○六號為不起
    訴處分確定，有本院被告前案紀錄表及前揭不起訴處分書各
    一件附卷可憑，是被告顯係於觀察勒戒完畢後五年以內再施
    用第一級毒品海洛因、第二級毒品甲基安非他命。本件事證
    明確，被告上開犯行洵堪認定。
三、查被告行為後，刑法業於九十四年二月二日修正公布，九十
    五年七月一日起施行。按「行為後法律有變更者，適用行為
    時之法律，但行為後之法律有利於行為人者，適用最有利於
    行為人之法律」，修正後刑法第二條第一項定有明文。此條
    規定係規範行為後法律變更所生新舊法比較適用之準據法，
    本身尚無新舊法比較之問題，於新法施行後，應一律適用新
    法第二條第一項之規定，為「從舊從輕」之比較，先予敘明
    。再按本次法律變更，比較時應就罪刑有關之共犯、未遂犯
    、想像競合犯、牽連犯、連續犯、結合犯，以及累犯加重、
    自首減輕暨其他法定加減原因（如身分加減）與加減例等一
    切情形，綜其全部罪刑之結果而為比較（最高法院九十五年
    五月二十三日九十五年度第八次刑事庭會議決議參照）。茲
    就本件新舊法比較結果敘述如下：
  (一)被告行為後，刑法第五十六條連續犯之規定，業於九十四年
    二月二日修正公布刪除，並於九十五年七月一日施行，則被
    告之犯行，因行為後新法業已刪除連續犯之規定，此刪除雖
    非犯罪構成要件之變更，但顯已影響行為人刑罰之法律效果
    ，自屬法律有變更，依新法第二條第一項規定，比較新、舊
    法之結果，仍應適用較有利被告之行為時即舊法論以連續犯
    。
  (二)按數罪併罰，有二裁判以上者，依刑法第五十一條規定，定
    其應執行刑，同法第五十三條定有明文。又民國九十四年二
    月二日修正公布，自九十五年七月一日起施行之刑法第二條
    第一項規定：「行為後法律有變更者，適用行為時之法律。
    但行為後之法律有利於行為人者，適用最有利於行為人之法
    律」。而依刑法第五十一條定應執行刑時，裁判確定前犯數
    罪，其中一罪在新法施行前者，亦應為新舊法比較（最高法
    院九十五年五月二十三日第八次刑事庭會議決議同此見解）
    。經查，本件受刑人於裁判確定前犯數罪，均係於九十五年
    七月一日刑法修正公布施行前犯之，依修正前刑法第五十一
    條第五款規定：「宣告多數有期徒刑者，於各刑中之最長期
    以上，各刑合併之刑期以下，定其刑期。但不得逾二十年。
    」；修正後刑法第五十一條第五款則規定：「宣告多數有期
    徒刑者，於各刑中之最長期以上，各刑合併之刑期以下，定
    其刑期。但不得逾三十年。」，經新舊法比較結果，修正後
    刑法並非較有利於行為人，依刑法第二條第一項前段之規定
    ，仍應依修正前刑法第五十一條第五款規定，定其應執行之
    刑。
  (三)關於被告累犯之問題，修正前刑法第四十七條規定「受有期
    徒刑之執行完畢，或受無期徒或有期徒刑一部之執行而赦免
    後，五年以內再犯有期徒刑以上之罪者，為累犯，加重本刑
    至二分之一」，而修正後之刑法第四十七條第一項則規定「
    受徒刑之執行完畢，或一部之執行而赦免後，五年以內故意
    再犯有期徒刑以上之罪者，為累犯，加重本刑至二分之一」
    ，比較新舊法之結果，舊法對於被告並無不利。
  (四)綜此，依整體比較之結果，依修正後刑法第二條第一項前段
    之規定，適用行為時之舊法處斷。
四、查海洛因、甲基安非他命分別係毒品危害防制條例第二條第
    二項所稱之第一級毒品、第二級毒品，不得持有、施用，被
    告竟分別持之以施用，核其所為，係犯毒品危害防制條例第
    十條第一項之施用第一級毒品罪、同條例第十條第二項之施
    用第二級毒品罪。被告先後二次施用海洛因犯行，時間緊接
    、手法及罪名均同，顯係基於概括犯意而為之，為連續犯，
    依修正前刑法第五十六條規定，應論以一罪，並加重其刑。
    其先後二次持有海洛因，亦係基於概括之犯意，本應以連續
    持有論，惟其持有海洛因後，進而施用，其二次持有海洛因
    行為應被其施用之行為所吸收，不另論罪。被告所犯二罪之
    間，犯意各別，行為互殊，應予分論併罰。末查被告曾於九
    十三年間，因毒品危害防制條例案件，經臺灣板橋地方法院
    於九十三年九月二十七日以九十三年訴字第一二八五號判處
    有期徒刑七月確定，並於九十四年五月二十六日縮刑期滿執
    行完畢，有本院被告前案紀錄表一件在卷可憑，其於五年之
    內，再犯本件最重本刑為有期徒刑以上之罪，為累犯，應依
    修正前刑法第四十七條之規定加重其刑，並遞加之。另公訴
    人起訴事實雖未敘及被告於九十五年三月間某日施用第一級
    毒品海洛因之犯行，惟該等事實與公訴人起訴之犯罪事實，
    依修正前刑法第五十六條規定，具連續犯之裁判上一罪關係
    ，應為起訴效力所及，自在本院所得審理之範圍，附此敘明
    。
五、原審以被告罪證明確，而適用毒品危害防制條例第十條第一
    項、第二項，刑法第十一條前段、第二條第一項前段、修正
    前刑法第五十六條、修正前刑法第四十七條、修正前刑法第
    五十一條第五款、修正前刑法第三十八條第一項第二款，並
    審酌被告有犯罪前科，已如前述，素行非佳，再經觀察勒戒
    後仍犯相同罪行，顯見意志不堅，惟念其犯罪係戕害自身，
    尚未害及他人，所犯情節非重，及犯罪後承認犯行，態度尚
    可等一切情狀，分別就被告施用第一級毒品，量處有期徒刑
    十月；又施用第二級毒品，量處有期徒刑四月，並依修正前
    刑法第五十一條第五款規定，定其應執行刑一年。復說明刑
    法第三十八條關於沒收之規定，亦同於九十五年七月一日修
    正施行，惟因沒收係屬從刑，應隨同主刑適用同一準據法，
    而本件前開比較新舊法結果，既適用刑法修正前連續犯之規
    定，有關沒收之規定，亦應適用修正前刑法第三十八條規定
    自明。至扣案之第一級毒品海洛因殘渣袋一個、注射針筒一
    支，均為被告所有供本件施用毒品所用之物，均應依刑法第
    三十八條第一項第二款規定沒收之。
六、經核原判決上開認事用法，洵無違誤，量刑亦屬妥適。被告
    上訴意旨以原審量刑過重，請求從輕量刑等語。惟按量刑之
    輕重，係屬事實審法院得依職權自由裁量之事項，苟已斟酌
    刑法第五十七條各款所列情狀，而未逾越法定刑度，不得遽
    指為違法。原判決就被告犯罪情節，已在事實欄明白認定，
    及於理由欄詳加論斷，最後明審酌被告有犯罪前科，已如
    前述，素行非佳，再經觀察勒戒後仍犯相同罪行，顯見意志
    不堅，惟念其犯罪係戕害自身，尚未害及他人，所犯情節非
    重及犯罪後承認犯行，態度尚可等一切情狀，分別就被告施
    用第一級毒品，量處有期徒刑十月；又施用第二級毒品，量
    處有期徒刑四月，並依修正前刑法第五十一條第五款規定，
    定其應執行刑一年。原審就刑罰裁量職權之行使，既未逾越
    法律所規定之範圍，亦無濫用權限之情形，自不得認其量刑
    有何不當；又被告所辯家庭因素僅為其個人事由，並得減輕
    其刑之事由，被告上訴猶請求從輕量刑，難認有理由，應予
    駁回。
據上論斷，應依刑事訴訟法第368條，判決如主文。
本案經檢察官黃全祿到庭執行職務。
中　　華　　民　　國　　96　　年　　1 　　月　　31　　日
　　　　　　　　　刑事第五庭    審判長法　官   吳    敦
　　　　　　　　　　　　　　　　　    法　官   陳 祐 治
　　　　　　　 　 　　　　　　　　　　法　官   吳 啟 民
以上正本證明與原本無異。
第一級毒品部分如不服本判決，應於收受送達後十日內向本院提
出上訴書狀，其未敘述上訴之理由者並得於提起上訴後十日內向
本院補提理由書（均須按他造當事人之人數附繕本）。
                                      書記官   江 采 廷
中　　華　　民　　國　　96　　年　　2 　　月　　1 　　日
附錄：本案論罪科刑法條全文
毒品危害防制條例第10條：
施用第1級毒品者，處6月以上5年以下有期徒刑。
施用第2級毒品者，處3年以下有期徒刑。
